【裁判字號】    92,交聲,868
【裁判日期】    920813
【裁判案由】    違反道路交通管理處罰條例聲明異議
【裁判全文】
臺灣臺北地方法院交通事件裁定                    九十二年度交聲字第八六八號
    異議人即
    受處分人    甲○○  男  三.
右列受處分人因違反道路交通管理處罰條例案件，對於台北市交通事件裁決所中華民
國九十二年七月七日所為之處分（原處分案號：北市裁三字第駕裁二二—ＡＢＸ九一
九五二七號），聲明異議，本院裁定如左：
    主  文
原處分撤銷。
甲○○機器腳踏車駕駛人，駕駛機器腳踏車不遵守道路交通標線之指示，處罰鍰新台
幣玖佰元，並記違規點數壹點。
    理  由
一、按道路交通管理處罰條例所稱之汽車，依該條例第三條第八款規定，包括機器腳
    踏車在內。又按汽車駕駛人，駕駛汽車不遵守道路交通標誌、標線、號誌之指示
    ，而本章各條無處罰之規定者，處新台幣九百元以上一千八百元以下罰鍰，並記
    違規點數一點，道路交通管理處罰條例第六十條第二項第三款、第六十三條第一
    項第一款定有明文。
二、本件原處分意旨略以：異議人即受處分人於民國九十一年八月二日零時十五分許
    ，駕駛車號ＲＣＴ－三七九號之輕型機車，沿台北市○○○路西向東方向騎乘，
    遇承德路口之紅燈停止時，未遵守道路交通標線之指示，跨越停止線停車，為台
    北市政府警察局大同分局員警攔停，以受處分人有違反前揭道路交通管理處罰條
    例第六十條第二項第三款規定之行為掣單舉發，惟受處分人因爭執無違規情事而
    拒絕簽章，員警乃依法於該通知單上填記「拒簽收」等語，依違反道路交通管理
    事件統一裁罰標準及處理細則第十一條第一項第一款規定，視為受處分已經收受
    該通知單。嗣受處分人逾越應到案期限三十日以上未到案聽候裁決，原處分機關
    乃依道路交通管理處罰條例第六十條第二項第三款、第六十三條第一項第一款、
    違反道路交通管理事件統一裁罰標準表規定，於九十二年七月七日從重裁處受處
    分人罰鍰共一千八百元，併計違規點數一點。
三、訊據受處分人固供承其駕駛上開輕型機車，於前揭時、地跨越停止線停車之事實
    ，惟辯稱：起先遇到紅燈時，並未越過停止線，因誤以為民生西路之號誌將變換
    為綠燈，而鬆開該機車之煞車，又該機車之怠速較高，導致機車向前滑動，才會
    使機車超越停止線云云。經查：右揭受處分人駕駛上開輕型機車，於民生西路與
    承德路口停等紅燈時，跨越停止線之事實，業據證人即舉發員警陳瑩宗於本院以
    具結擔保其供述之真實性並在負擔偽證罪之心理處罰狀態下供稱：受處分人於民
    生西路上行駛，騎至承德路口時，因民生西路變換為紅燈而停下，當時受處分人
    尚未越線，嗣後發現受處分人向前騎至機車待轉區，惟那時民生西路之交通號誌
    並未變成綠燈，故舉發其違規行為等語，且於本件卷存證據資料內並無任何積極
    證據足以證明證人陳瑩宗上開供述係屬虛偽，亦無有足以令人顯信其供述為不可
    採之品性證據或前科證據存在，自不得僅以證人為本件開單告發受處分人之員警
    而全盤抹煞其在訴訟上所具有之原證人資格，是證人陳瑩宗之陳述，堪予採信。
    受處分人既係領有駕駛執照之駕駛人，即應遵守道路交通安全規則第九十條，駕
    駛人駕駛汽（機）車，應遵守道路交通標誌、標線、號誌之指示之規定，受處分
    人明知所騎乘之機車有怠速較高之情形，即應於交通號誌顯示為紅燈時妥善掌控
    該機車，而非鬆開油門任其向前滑動，是受處分人上開所辯洵屬卸責之詞，不足
    採信。本件事證明確，受處分人之違規行為堪予認定。
四、綜上所述，原處分機關因認定本件受處分人有於前揭時地，有紅燈越線臨停之違
    規行為，而依違反道路交通管理處罰條例第六十條第二項第三款、第六十三條第
    一項第一款等規定，依違反道路交通管理事件統一裁罰基準及處理細則，逕對受
    處分人裁決，固非無據。惟查，員警於掣單舉發時，並未告知受處分人應在應到
    案期日前至應到案處所聽後裁決之內容，有該員警陳瑩宗於本院供述明確，以致
    受處分人未於應到案日期（九十一年八月二日）前提出申訴，遲至九十二年三月
    十一日始向原處分機關申訴，前開事實有舉發員警陳瑩宗於本院供述明確及舉發
    違規通知單、交通違規案件陳述書在卷可稽。是受處分人雖顯逾應到案期限三十
    日以上，惟非可歸責於受處分人之事由，故應依「期限內繳納罰鍰或到案聽後裁
    決」之基準從輕裁處。原處分機關未察，仍以「逾越應到案期限三十日以上」之
    情形從重裁處受處分人罰鍰一千八百元，並記違規點數一點之情形，即難認為允
    洽。本件受處分人此部分之異議雖無理由，惟原處分既有不當，自應由本院將原
    處分撤銷，並依同條例第六十條第二項第三款條規定、違反道路交通管理事件統
    一裁罰基準表，就受處分人此部分違規行為裁處罰鍰九百元，併依同條例第六十
    三條第一項第一款規定記受處分人違規點數一點如主文第二項所示。
據上論斷，應依道路交通案件處理辦法第十九條、第二十條前段，裁定如主文。
中      華      民      國    九十二    年      八      月     十三     日
                                    臺灣臺北地方法院交通法庭
                                        法  官  蕭  清  清
右正本證明與原本無異
如不服本裁定應於送達後五日內向本院提出抗告狀
                                        書記官  劉  麗  英
中      華      民      國    九十二    年      八      月    二十七    日


司法院資訊處製作；財團法人民間司法改革基金會備份。
